【裁判字號】    89,訴,216
【裁判日期】    900109
【裁判案由】    詐欺等
【裁判全文】
臺灣板橋地方法院刑事判決                          八十九年度訴字第二一六號
    公  訴  人  臺灣板橋地方法院檢察署檢察官
    被      告  己○○
    指定辯護人  乙○
右列被告因偽造有價證券等案件，經檢察官提起公訴（八十八年度偵字第二六四七四
號），乙○判決如左：
    主  文
己○○意圖供行使之用，而偽造有價證券，累犯，處有期徒刑年陸月。百鴻小客車
租賃有限公司汽車租賃契約書上偽造之甲○○簽名貳枚（含其上之指印貳枚），偽造
之本票（票號○○○一三五號、發票日期民國八十八年七月九日、面額新台幣陸拾萬
元本票壹紙、含其上偽造之甲○○簽名壹枚、指印壹枚），扣案變造之甲○○駕駛執
照上己○○之照片壹張，均沒收。
    事  實
一、己○○曾因湮滅證據、搶奪、違反肅清煙毒條例、竊盜、違反麻醉藥品管理條例
    等案件，經分別判刑確定，應執行有期徒刑五年，於民國八十四年三月十三日假
    釋、刑期至八十七年四月八日屆滿以已執行論。仍不知悔改，先於八十八年六月
    間，基於變造特種文書之犯意聯絡，在台北縣浮洲橋下將其照片二張交予真實姓
    名不詳，綽號「阿強」之成年男子，向阿強購買由阿強換貼其相片經變造完成之
    甲○○普通小型車駕駛執照一枚，足以生損害於甲○○及內政部對於國民身分查
    核之正確性。復意圖為自己不法之所有，基於行使變造特種文書、行使偽造私文
    書、偽造有價證券及詐欺之犯意，於八十八年七月九日十七時四十分許（起訴書
    誤為七月七日晚間十時許），持上開甲○○駕駛執照冒名甲○○，向位在台北縣
    新店市○○路○段一五五號百鴻小客車租賃有限公司（下稱百鴻公司）承租車號
    車號ＦＦ─一○九八號自用小客車而行使之，並偽以甲○○名義在「汽車租賃契
    約書」之承租人欄位偽簽甲○○簽名並捺指印，而偽造該汽車租賃契約書，並意
    圖供行使之用，於票號○○○一三五號、業經印就金額新台幣（下同）六十萬元
    之本票上偽簽甲○○之簽名並捺指印，授權百鴻公司填寫發票日期八十八年七月
    九日而偽造該本票一紙，連同前開偽造之契約書，持交百鴻公司職員而行使之，
    致使百鴻公司陷於錯誤，而交付車牌號碼ＦＦ─一○九八號自用小客車一部予己○○，足生損害於甲○○及百鴻公司之權益。嗣因租期屆滿，己○○並未依約返
    還前開自用小客車，百鴻公司始知受騙。嗣百鴻公司經同業告知，獲悉該車遭人
    撞毀棄置在台北縣新莊市○○路與復興路口，乃對甲○○（業經不起訴處分）提
    出告訴，經台灣板橋地方法院檢察署檢察官偵查後，始查知上情。
二、案經台灣板橋地方法院檢察署檢察官自動檢舉偵查起訴。
    理  由
一、訊據被告己○○固不否認曾於右揭時、地，將照片交給「阿強」，購得變造之甲○○駕駛執照，再持該駕駛執照前往百鴻公司承租車號ＦＦ─一○九八號自用小
    客車，並於租車契約書及所附本票上以甲○○名義簽署，惟矢口否認有偽造有價
    證券及詐欺之犯行，辯稱：當時因被通緝，因此拿甲○○駕照前往租車，也不敢
    簽自己的本名。當時不知道簽本票要作何用途，老闆只要求簽名，並說其他的他
    會填寫，當時老闆說不簽名就要給三十萬元才能把車開走，因此只有簽二個名字
    ；先前曾與柯志彬同去租車，當時以本名己○○擔任保證人，車行亦知柯志彬所
    租之車係由其在使用。此次租車時也有付租金，是因為朋友偷開出去出車禍，當
    時車行老闆打電話問，其表示會去籌錢修車，但回台中籌錢三日後回台北時被抓
    ，此後收押禁見，因此無法處理，並非有意詐騙云云。經查：
（一）被告基於變造特種文書之犯意聯絡，交由「阿強」變造甲○○普通小型車駕駛
      執照，並持往百鴻公司冒名租車之事實，業據被害人甲○○於偵查中到庭證述
      稱其駕照係於八十八年三月三十一日十三時許，與身分證等物同時在台北縣板
      橋市遺失等情，復據百鴻公司代表人戊○○、代理人丁○○於偵、審中指陳歷
      歷，而被告於汽車租賃契約書上留存之指印經送法務部調查局鑑定後，亦鑑定
      為被告所有，有該局八十八年十月四日（八八）陸（二）00000000號
      鑑定通知書可佐，另有甲○○報案證明、身分證及駕照影本、換貼被告照片變
      造完成之甲○○普通小型車駕駛執照一枚、汽車租賃契約書影本一紙附卷可稽
      ，被告前開自白堪認與事實相符，其變造特種文書並持以行使、偽造私文書並
      持以行使之犯行部分，已堪認定。
（二）被告辯稱並不知簽本票之用意，僅係依老闆指示而簽名云云、指定辯護人為被
      告另辯稱：本票上之金額及發票年月日，係本票之絕對應記載事項，本件系爭
      本票上發票年月日，業據百鴻公司代表人戊○○證稱係由百鴻公司填寫，被告
      亦無授權百鴻公司填寫之意思，則該本票尚未偽造完成，應難構成偽造有價證
      券罪。惟查：本票之發票年月日，依票據法第一百二十條第一項第六款規定，
      雖為絕對必要記載之事項，其未有發票之年月日者，固無票據法上關於本票規
      定之適用，然倘該本票係以證券之形式作成，且執票人行使該票據所載之權利
      與其占有票據，有不可分離之關係，仍不失其為刑法上之有價證券，至具有本
      票之形式，而發票人（無權簽發之人冒用他人名義簽發）將本票之年月日（或
      金額），授權執票人填寫，而於執票人填載後即可據以行使該票據所載之權利
      者，亦屬刑法所保護之有價證券，應屬無疑（最高法院八十二年台上字第四四
      三○號判決參照），而授權行為之方式，不論以書面或口頭，明示或默示均屬
      之。本件被告前往租車時，同時在汽車租賃契約書及本票上簽名，有該契約書
      影本及本票原本附卷可憑，則本票無非在保障出租人百鴻公司因該車可能所受
      之損害，除另有約定外，應認被告有默示授權百鴻公司填寫發票日之意，而於
      百鴻公司填載後，即可據以行使該票據所載之權利，資以求償，否則該票據形
      同廢紙，出租人之權益於訂約時毫無保障，亦無印附於契約本文之末，並要求
      承租人簽署之意義，是被告所簽發之未載發票年月日本票，應認為已有授權百
      鴻公司填載完成，而屬刑法所保護之有價證券，指定辯護人此部分所辯尚無可
      取。被告亦自承「我知道租車要簽本票。我也知道簽本票的用意是未還車時車
      行可拿來求償。我租車時老闆等我寫完契約書上的應簽名欄位部分，就告訴我
      其他部分的內容及日期他都會寫，不用我寫他都會處理。」（八十九年七月七
      日訊問筆錄），雖嗣後復翻稱簽本票當時不知為何要簽本票，惟查被告自承先
      前即曾與柯志彬前往租車，並任保證人，當知租車時車行均要求一定之擔保，
      以謀保障，此次前往租車並未攜同保證人而獨自前往，自係以簽立之本票作為
      擔保，是其嗣後翻異前供，無非飾卸之詞，已無足採信。
（三）被告辯稱租車當時並無詐欺取財之犯意，後來陸續都有付租金，是後來朋友乘
      其睡覺時將車開出去發生車禍，老闆打電話來說車子撞壞了，並說要百鴻公司
      才能修理，老闆說會叫拖車來，司機來時有將鑰匙交給司機，並打電話給老闆
      說一、二天內會與他處理，但後來被抓才無法聯絡（八十九年二月十八日訊問
      筆錄）云云。惟查百鴻公司代表人戊○○陳稱：「他（被告）只有租二天，付
      二天租金，後來我打手機與他聯絡，說沒有這個人，他也沒有打任何電話與公
      司聯絡，剛好有朋友經過思源路看到車子才告訴我們，被告也沒有打電話告訴
      我們車子停在何處」（同上訊問筆錄），「我們也沒有強制說這車子我們要修
      理」（八十九年三月七日訊問筆錄），已與被告所辯情節互有歧異；被告又辯
      稱係因被通緝，因此拿甲○○駕照前往租車，惟查百鴻公司本非追緝機關，難
      認被告有何假冒他人身分租車以逃避追緝之必要，其所辯情節顯與常情有違，
      甚難採信。又依據常情，租車時車行均有核對證件，並要求由本人租車、需有
      擔保，顯然慎防詐騙，而百鴻公司原係對甲○○提出告訴，亦係根據租車契約
      上所填載之資料請求追訴，互核可知，百鴻公司於提出告訴時尚不知被告之真
      實身分，足見出租汽車當時顯因被告冒用甲○○身分證件而陷於錯誤，業已灼
      然。
    綜據上述，本件被告自白部分與事實相符，堪予採信，所辯部分則無非飾卸之詞
    ，無足憑採，本件事證明確，被告犯行已堪認定，自應依法論科。
二、核被告所為，係犯刑法第二百十六條、第二百十二條行使變造特種文書罪、第二
    百十六條、第二百十條行使偽造私文書罪、第三百三十九條第一項詐欺取財罪、
    第二百零一條第一項偽造有價證券罪。其偽造署押為偽造私文書之階段行為，變
    造特種文書、偽造私文書之低度行為為行使變造特種文書、行使偽造私文書之行
    為所吸收，行使偽造有價證券之低度行為為偽造有價證券之高度行為所吸收，均
    不另論罪。被告與「阿強」間就變造特種文書犯行有犯意之聯絡及行為之分擔，
    為共同正犯。又其所犯之行使變造特種文書罪、偽造有價證券罪、詐欺取財罪、
    行使偽造私文書四罪間有方法結果之牽連關係，應從一重之偽造有價證券罪處斷
    。至被告偽造上揭有價證券部分，雖未據公訴人起訴，惟此部分犯行與業經起訴
    部分有牽連犯裁判上一罪關係，為起訴效力所及，乙○自應一併審論。被告曾因
    湮滅證據、搶奪、違反肅清煙毒條例、竊盜、違反麻醉藥品管理條例等案件，經
    分別判刑確定，應執行有期徒刑五年，於八十四年三月十三日假釋、刑期至八十
    七年四月八日屆滿以已執行論，有台灣高等法院檢察署刑案紀錄簡覆表一份附卷
    可參，其於五年內再犯本件有期徒刑以上之各罪，為累犯，應分別加重其刑。爰
    審酌被告有多項前科，顯示素行不端，犯後猶飾詞圖卸、尚無悔意，復衡其就變
    造、行使特種文書部分犯行坦承不諱等一切情狀，量處如主文所示之刑，以示警
    懲。百鴻公司之汽車租賃契約書上偽造之甲○○簽名二枚（含其上之指印各一枚
    ）雖未扣案，但不能證明業已滅失，應依刑法第二百十九條規定沒收。被告偽造
    之票號○○○一三五號、金額六十萬元本票一紙（含其上偽造之甲○○簽名一枚
    、指印一枚），為偽造之有價證券，應依刑法第二百零五條規定沒收之，於乙○
    審理中扣案變造之甲○○駕駛執照上被告己○○之照片一張，係被告所有供犯本
    案之罪所用之物，業據其供明在卷，應依刑法第三十八條第一項第二款之規定宣
    告沒收。至上開經變造之駕駛執照本身，並非被告偽造所得之物，故不予宣告沒
    收。末查被告於乙○審理中自承於八十八年七月十五日經警於台北縣新莊市○○
    路二八七巷一弄二號三樓住處查獲時，除查獲上開甲○○駕駛執照外，另查獲之
    庚○○駕駛執照一枚，應係在八十八年六月間基於犯意之聯絡，將照片六張交由
    真實姓名不詳，綽號「阿華」之成年男子變造之證件。惟按刑法第二百十二條並
    無處罰未遂犯之規定，經查扣案之庚○○駕駛執照於查獲時並未貼妥照片，被告
    之照片當時在上面，但是是鬆動的，已據證人即查獲被告之警員丙○○到庭結證
    屬實（八十九年七月七日訊問筆錄），經當庭檢視該庚○○駕駛執照，可發現該
    張駕照之膠膜業已撕開部分，原有照片業已取下，被告照片雖已剪裁為適當大小
    夾在照片欄，惟並未黏貼固定，膠膜亦未黏合，照片隨時可能掉落、表面亦無鋼
    印痕跡，足認尚未變造完成，是此部分事實應未構成犯罪，而檢察官就此部分亦
    未起訴，乙○應不予審究；至被告取得庚○○駕駛執照是否另涉犯他罪，因與本
    件無裁判上一罪關係，乙○無從審究，自應由檢察官另行處理，併此敘明。
據上論斷，應依刑事訴訟法第二百九十九條第一項前段，刑法第二百零一條第一項、
第二百十六條、第二百十條、第二百十二條、第三百三十九條第一項、第五十五條、
第四十七條、第二百十九條、第二百零五條、第三十八條第一項第二款，罰金罰鍰提
高標準條例第一條前段，判決如主文。
本案經檢察官黃重鋼到庭執行職務
中      華      民      國    九十    年      一      月      九      日
                              臺灣板橋地方法院刑事第五庭
                                      審判長法  官  陳  秀  
                                            法  官  李  世  華
                            法  官  王  偉  光
右正本證明與原本無異。
如不服本判決，應於判決送達後十日內，向乙○提出上訴狀。
                                            書記官  簡  永  聰
中      華      民      國    九十    年      一      月      十      日
附錄法條：
刑法第二百零一條
意圖供行使之用，而偽造、變造公債票，公司股票或其他有價證券者，處三年以上十
年以下有期徒刑，得併三千元以下罰金。
行使偽造、變造之公債票、公司股票或其他有價證券或意圖供行使之用收集或交付於
人者，處一年以上七年以下有期徒刑，得併科三千元以下罰金。
刑法第二百十條
偽造、變造私文書，足以生損害於公眾或他人者，處五年以下有期徒刑。
刑法第二百十六條
行使第二百十條至第二百十五條之文書者，依偽造、變造文書或登
載不實事項或使登載不實事項之規定處斷。
刑法第二百十二條
  偽造、變造護照、旅券、免許證、特許證及關於品行、能力服務或其他相類之證書
  、介紹書，足以生損害於公眾或他人者，處一年以下有期徒刑、拘役或三百元以下
  罰金。
刑法第三百三十九條
意圖為自己或第三人不法之所有，以詐術使人將本人或第三人之物交付者，處五年以
下有期徒刑、拘役或科或併科一千元以下罰金。
以前項方法得財產上不法之利益或使第三人得之者亦同。
前二項之未遂犯罰之。
刑法第二百十九條
偽造之印章、印文或署押，不問屬於犯人與否，沒收之。
刑法第二百零五條
偽造、變造之有價證券、郵票或印花稅票及前條之器械、原料，不問屬於犯人與否，
沒收之。


司法院資訊處製作；財團法人民間司法改革基金會備份。
